臺灣高等法院高雄分院刑事判決
111年度上易字第126號
上  訴  人  
即  被  告  紀趙玉梅


輔  佐  人  紀凱原  


            紀雅芳  


上列上訴人因毀損案件，不服臺灣屏東地方法院110年度易字第1
88號，中華民國111年1月27日第一審判決（聲請簡易判決處刑案
號：臺灣屏東地方檢察署109年度偵字第6716號），提起上訴，
本院判決如下：
    主  文
上訴駁回。
    事實及理由
一、本案經本院審理結果，認第一審以檢察官聲請簡易判決處刑
    不宜，改依通常程序審理後，以被告紀趙玉梅所為，係犯刑
    法第354條之毀損他人物品罪，判處拘役5日，併諭知易科罰
    金之折算標準，核其認事用法及量刑均無不當，應予維持，
    並引用第一審判決書記載之事實、證據及理由（如附件）。
二、本案固據上訴人即被告紀趙玉梅（下稱被告）不服原審判決
    提起上訴，理由略以：被告是要與證人蔡淑惠理論，之後要
    用板凳指給蔡淑惠看，描述潑水影響鄰地行走，但轉過來的
    時候，卻因「手勢過大」致使手中板凳因而碰觸磁磚致使磁
    磚破裂成2片，被告本意並非故意破壞告訴人紀清田（下稱
    告訴人）的磁磚。又依告訴人所提供之影片，被告於板凳碰
    觸磁磚後，隨即將破裂成2片之磁磚合併，益證磁磚損壞非
    出於被告本意，然此有利於被告之事實，原判決卻未載明不
    採之理由，有判決不備理由之違誤，請撤銷改被告無罪云云
    。
三、經查：
㈠、本件原審係依憑被告自承於民國108年11月25日9時25分許，
    在告訴人住處屋外，有持矮凳擊中告訴人所有鋪設在地面之
    磁磚，致磁磚因而破裂損壞之事實，且有證人即告訴人配偶
    蔡淑惠、證人即被告丈夫之二姊紀面之證述、偵查報告、上
    開地點地基高度及毀損磁磚照片、原審就告訴人提出之手機
    錄影檔案之勘驗筆錄及勘驗錄影畫面擷圖等證據資料；復就
    被告上揭辯解，逐一指駁說明⑴依錄影檔案勘驗結果（詳見
    原判決附件之勘驗內容），可知被告初始即以右手持矮凳與
    證人蔡淑惠爭執，且拍攝到被告之畫面間均未見被告有蹲下
    、行姿不穩、搖晃等情形，反均係右手持矮凳，直立站立於
    畫面中，足堪推知被告係於雙方爭執時一時氣憤始隨手以右
    手所持矮凳敲擊告訴人屋外之磁磚1次，致磁磚1塊破裂損壞
    等節，被告主觀上已具備毀損之故意；⑵自勘驗筆錄檢附擷
    圖所示，該破損之磁磚兩側緊鄰之磁磚均未見有隆起之情形
    ，告訴人屋外之磁磚原應完整無缺，嗣因被告敲擊始破裂損
    壞，縱被告後續確有持板凳將破裂磁磚擺好之行為，亦不足
    以認定被告不具有毀損之故意等各情節綦詳（詳見原審判決
    「理由欄」貳、㈠至㈣），進而論斷被告有故意毀損犯行之
    事實，可知原審就被告所辯各節，均已詳加說明指駁，亦俱
    有卷存證據資料可資覆按。
㈡、另被告及輔佐人既均對原審勘驗內容及卷附毀損照片均無不
    同意見，原審且已將案發當時被告與證人蔡淑惠、紀面間之
    對話及錄影畫面狀況詳予說明，其中於錄影畫面初始內容為
    ：「（玉梅，即被告）：你…（聽不清楚），你過來牽阿，
    你過來牽阿。（蔡淑惠）：你不會牽，為何要我牽。」，其
    後於4秒許之勘驗畫面中，被告以右手持矮凳與證人蔡淑惠
    爭執後，嗣即清楚聽見「碰」一聲（同前述原判決附件之勘
    驗內容），且如被告所自承，其與證人蔡淑惠理論者，係有
    關潑水影響鄰地行走一事，足徵其2人爭執之事均與磁磚無
    涉，則縱如被告所稱其係要用板凳指給證人蔡淑惠看，以被
    告初始站立之位置，衡情亦不致有因手勢過大而不慎毀損磁
    磚之情事發生；又毀損罪為即成犯，於犯罪結果發生時，犯
    罪即已完成，縱事後被告試圖將被毀損之磁磚拼合，對於犯
    罪之成立亦不生影響至明。
㈢、綜合上情，原審前揭之認定要屬妥當、亦無濫用量刑職權之
    情事，被告上訴仍執前詞指摘，為無理由，應予駁回。　
據上論結，應依刑事訴訟法第373 條、第368 條，判決如主文。
本案經檢察官郭姿吟聲請簡易判決處刑，檢察官呂幸玲到庭執行
職務。
中　　華　　民　　國　　111 　年　　6 　　月　　22　　日
                  刑事第五庭    審判長法  官  簡志瑩
                                      法  官  唐照明
                                      法  官  陳美燕
以上正本證明與原本無異。
不得上訴。
中　　華　　民　　國　　111 　年　　6 　　月　　22　　日
                                      書記官  洪以珊

附件：
臺灣屏東地方法院刑事判決
                                      110年度易字第188號
公　訴　人　臺灣屏東地方檢察署檢察官
被　　　告　紀趙玉梅
                    女　民國00年0月00日生
                    身分證統一編號：Z000000000號
                    住屏東縣○○市○○路000巷00號
上列被告因毀損案件，經檢察官聲請以簡易判決處刑（109 年度
偵字第6716號），本院受理後（110 年度簡字第119 號），認不
宜逕以簡易判決處刑，改依通常程序審理，茲判決如下：
    主    文
紀趙玉梅犯毀損他人物品罪，處拘役伍日，如易科罰金，以新臺
幣壹仟元折算壹日。
    犯罪事實
一、紀趙玉梅為蔡淑惠之大嫂，惟2 人平日相處不睦。緣於民國
    108 年11月25日9 時25分許，紀趙玉梅於屏東縣○○市○○
    路000 ○0 號蔡淑惠住處（下稱前址住宅）外與蔡淑惠發生
    口角，詎紀趙玉梅因一時氣憤竟基於毀損他人物品之犯意，
    以右手所持矮凳敲擊蔡淑惠配偶紀清田所有，鋪設於前址住
    宅屋外地面之磁磚1 塊（下稱系爭磁磚），致系爭磁磚因而
    破裂損壞，足生損害於紀清田。
二、案經紀清田訴由屏東縣政府警察局屏東分局報告臺灣屏東地
    方檢察署檢察官偵查起訴。
    理    由
壹、程序部分：
    被告以外之人於審判外之言詞或書面陳述，除法律有規定者
    外，不得作為證據，刑事訴訟法第159 條第1 項固有明文。
    惟被告以外之人於審判外之陳述，經當事人於審判程序同意
    作為證據，法院審酌該言詞陳述或書面陳述作成時之情況，
    認為適當者，亦得為證據，刑事訴訟法第159 條之5 第1 項
    亦有明文。本判決以下引用各項被告紀趙玉梅以外之人於審
    判外之言詞或書面陳述，檢察官、被告均同意有證據能力（
    見本院卷第60、209 頁），經審酌該等言詞或書面陳述作成
    時之情況認為適當，依前揭法條，均得為證據。
貳、實體部分：
  一、訊據被告固不否認於前揭時間、地點手持矮凳擊中告訴人
      紀清田所有鋪設於前址住宅外地面之系爭磁磚，致系爭磁
      磚因而破裂損壞之事實，惟矢口否認有何毀損他人之物之
      犯行，辯稱：該處有高低差且有石頭，我順勢蹲下去、姿
      勢太大弄到系爭磁磚才會破掉，我並不是故意的等語（見
      本院卷第59頁）。經查：
    ㈠被告為蔡淑惠之大嫂，惟2 人平日相處不睦。於108 年11
      月25日9 時25分許，被告與蔡淑惠於前址住宅屋外發生口
      角，被告以右手所持矮凳擊中蔡淑惠配偶即告訴人所有，
      鋪設於前址住宅外地面之系爭磁磚，致系爭磁磚因而破裂
      損壞等情，業經被告於警詢、偵訊、本院準備程序時供述
      在卷（見偵卷第6 頁背面、7 、31、110 頁；本院卷第59
      、148 頁），核與證人即告訴人配偶蔡淑惠於警詢、偵訊
      、本院審理時、證人即告訴人紀清田於偵訊時之證述相符
      （見偵卷第8 至11、30頁背面；本院卷第210 、211 頁）
      ，並有偵查報告、錄影畫面擷圖1 幀在卷可稽（見偵卷第
      5 、39頁）。是此部分之事實，首堪認定。觀諸前揭擷圖
      ，系爭磁磚已自地面剝離，並破裂為2 半而損壞乙節，同
      堪認定。
    ㈡被告雖辯稱其非故意敲破系爭磁磚，惟查：
      ⒈證人蔡淑惠於本院審理時證稱：被告於108 年11月25日9
         時25分許到我家，誣賴我拿石頭砸被告的高麗菜，我
        說妳有證據嗎，被告堅持一定是我用的，我就進屋內拿
        手機要錄影，因為被告常常這樣我已經不堪其擾，我走
        出來時，被告就拿著矮凳朝我走進，我覺得被告要打我
        ，我發現情況不對，我就一直退，因為我們家旁邊與鄰
        地有一個高度差，被告跨不上來打不到我，被告就很大
        力拿矮凳敲擊磁磚1 塊洩憤，磁磚因此當場裂掉。期間
        被告沒有蹲下來，都是站著的等語（見本院卷第211 至
        213 頁）；證人紀面於本院審理時證稱：被告與蔡淑惠
        當時在吵架。我只有印象被告有敲磁磚跟碰的聲音，至
        於幾下我沒有仔細去算等語（見本院卷第218 、221 頁
        ），經核前揭證人證述大致相符，並有被告提出之前揭
        地點地基高度照片1 幀可考（見本院卷第89頁），足見
        證人蔡淑惠前開證述尚非虛編。復查，本案案發經過，
        業經本院會同公訴人、被告當庭播放告訴人提出之手機
        錄影檔案（檔名：0000000 毀損磁磚）實施勘驗，其結
        果如附件所示等情，有本院勘驗筆錄1 份存卷可證（見
        本院卷第148 至150 、155 至160 頁）。觀諸前揭勘驗
        結果，可知於錄影檔案初始被告即以右手持矮凳與蔡淑
        惠爭執，並往前進靠近拍攝之蔡淑惠；於檔案時間0 分
        3 秒許，可見被告右腳直立、右手持矮凳停在原地；於
        0 分4 秒許，被告身影雖消失在畫面上，惟隨即聽見「
        碰」一聲之聲響；於0 分5 秒許，被告右手舉起矮凳出
        現在畫面中；於0 分6 秒許，被告右手持矮凳、雙腳直
        立站在原地。且拍攝到被告之畫面間均未見被告有蹲下
        、行姿不穩、搖晃等情形，反均係右手持矮凳，直立站
        立於畫面中，上開內容經核與證人蔡淑惠、紀面上揭證
        述內容相互吻合，足徵證人蔡淑惠、紀面上揭證述非為
        其虛構之詞，堪信屬實。職是，足堪推知被告係於雙方
        爭執時一時氣憤始隨手以右手所持矮凳敲擊系爭磁磚1
        次，致系爭磁磚1 塊破裂損壞，是被告就上開毀損系爭
        磁磚行為時主觀上具備故意乙事，已堪認定。又前揭勘
        驗結果實難認存有被告所辯因高低差行走不穩而手持矮
        凳蹲下來致敲擊系爭磁磚1 塊之情形，被告所辯不慎敲
        到系爭磁磚洵無可採。
      ⒉被告應僅1 次以右手持矮凳敲擊系爭磁磚1 次乙情，業
        經認定如前，雖證人紀面於偵訊時曾證稱：被告拿矮凳
        打磁磚，打了好幾下，我印象中至少有十幾下等語（見
        本院卷第111 頁），惟顯與前開勘驗筆錄所呈現僅有一
        聲破裂聲響之情況相悖，證人紀面當係因記憶不明所為
        證述，尚難採信。
    ㈢被告另辯稱：該磁磚是因為年久膨脹而隆起來的，且磁磚
      破損後我還有將分裂的破片撿靠近一點，如果我要把磁磚
      弄壞何必如此，該磁磚太久了已經與地面脫離，打下去就
      破了等語（見本院卷第126 、223 、234 頁）。惟自勘驗
      筆錄檢附擷圖所示（見本院卷第158 、159 頁），該破損
      之系爭磁磚兩側緊鄰之磁磚未見有隆起之情形，系爭磁磚
      原應完整無缺，被告敲擊系爭磁磚致破裂損壞，自仍成立
      本罪。又被告確有後續將系爭磁磚併攏之行為乙情，有本
      院勘驗筆錄在卷可參（見本院卷第149 頁），然是否即足
      以此反推被告不具有毀損系爭磁磚之故意，尚非無疑，是
      被告所辯實無足採。
    ㈣綜上所述，本案事證已臻明確，被告所辯不足憑採，被告
      犯行洵堪認定，應依法論科。
  二、論罪科刑：
    ㈠被告行為後，刑法第354 條於108 年12月25日修正公布，
      並於同年月27日生效施行，修正前刑法第354 條規定：「
      毀棄、損壞前二條以外之他人之物或致令不堪用，足以生
      損害於公眾或他人者，處2 年以下有期徒刑、拘役或500
      元以下罰金」，而修正後刑法第354 條則規定：「毀棄、
      損壞前二條以外之他人之物或致令不堪用，足以生損害於
      公眾或他人者，處2 年以下有期徒刑、拘役或1 萬5,000
      元以下罰金」，上開條文於94年1 月7 日刑法修正施行後
      ，罰金之貨幣單位修正為新臺幣，且其罰金數額依刑法施
      行法第1 條之1 第2 項前段規定提高為30倍。而108 年12
      月25日之修法則係將上開條文之罰金數額調整換算後逕予
      以明定於前開條文中，而毋庸再引用刑法施行法第1 條之
      1 第2 項，前開修正內容與罪刑無關，非屬法律有變更，
      亦不生新舊法比較之問題，而應依一般法律適用原則，逕
      行適用裁判時之刑法第354 條規定。
    ㈡核被告所為，係犯刑法第354 條之毀損他人物品罪。
    ㈢被告前揭犯罪之科刑，爰以被告之責任為基礎，並審酌被
      告僅曾於95年間因觸犯刑律經本院判決判處有期徒刑並諭
      知緩刑，迄今未再因觸犯刑律經法院判處罪刑等情，有被
      告之臺灣高等法院被告前案紀錄表1 份在卷可按（見本院
      卷第17頁），素行尚可。復參以被告任意持矮凳敲擊告訴
      人所有之系爭磁磚，侵害他人之財產權，所為雖值非難，
      然斟酌造成損壞之程度尚微，犯罪所生損害尚非甚鉅。再
      酌被告於本院審理時飾卸辯詞，未知自省，迄未賠償告訴
      人分文，而未能填補告訴人所受前開損害，犯後態度非佳
      。暨考量被告於本院審理中自陳：無業，有空就種菜，現
      依賴子女扶養等語（見本院卷第234 頁）之智識程度、家
      庭生活及經濟狀況等一切情狀，量處如主文所示之刑，並
      諭知易科罰金之折算標準。
據上論斷，應依刑事訴訟法第299 條第1 項前段，刑法第354 條
、第41條第1 項前段，刑法施行法第1 條之1 第1 項，判決如主
文。
本案經檢察官郭姿吟聲請簡易判決處刑，檢察官施柏均、吳政洋
到庭執行職務。
中    華    民    國   111    年    1     月    27    日
                  刑事第四庭  審判長法  官  黃柏霖
                                    法  官  林敬超
                                    法  官  錢毓華
以上正本證明與原本無異。
如不服本判決應於收受判決後20日內向本院提出上訴書狀，並應
敘述具體理由；其未敘述上訴理由者，應於上訴期間屆滿後20日
內向本院補提理由書（均須按他造當事人之人數附繕本）「切勿
逕送上級法院」。
中    華    民    國   111    年    1     月    27    日
                                    書記官  郭淑芳
附錄本案論罪科刑法條：
中華民國刑法第354條：
毀棄、損壞前二條以外之他人之物或致令不堪用，足以生損害於
公眾或他人者，處二年以下有期徒刑、拘役或一萬五千元以下罰
金。

附件
  時間                勘驗內容  備註 00：00  ～      00：25  紀趙玉梅右手持矮凳出現在畫面上方 。                              蔡淑惠：大ㄟ，你知道嗎?        紀趙玉梅：你…（聽不清楚），你過 　　　　　來牽阿，你過來牽阿。  蔡淑惠：你不會牽，為何要我牽。  （出現「碰」一聲）              紀趙玉梅說話當中，右手持矮凳往前 前進，於影片3 秒許，紀趙玉梅右腳 直立、右手持矮凳停在原地，4 秒許 ，紀趙玉梅身影消失在畫面，嗣出現 「碰」一聲。於5 秒許，紀趙玉梅右 手舉起矮凳出現在畫面，於6 秒許， 紀趙玉梅右手持矮凳、雙腳直立站在 原地，此時畫面移到磁磚破裂處，磁 磚破裂處前面泥地，平坦、無高低差 。                              紀趙玉梅：你教的、人你教的嗎、你           教的？                紀面：這大家都一樣，通通都不是人       教的，是伯公放的，阿是在計       較什麼。                  紀趙玉梅右手持矮凳將破裂磁磚擺好 。                              紀趙玉梅：我這一塊沒有，我一塊，           我我買。              紀面：阿人是有用到你那邊去嗎?   紀趙玉梅：給我…（聽不清楚），丟           菜丟，丟到高麗菜都開了           。                    紀面：阿你就給人圍，人才會丟。   於23秒許，紀面身穿粉色格子襯衫出 現在畫面。                      紀趙玉梅：我哪有給她圍阿。      圖1         圖2 、 3、4               圖5            圖6     00：26   ～      9 ：50   以下，略。